【裁判字號】    92,台非,57
【裁判日期】    920123
【裁判案由】    竊盜等罪
【裁判全文】
最高法院刑事判決                                  九十二年度台非字第五七號
    上  訴  人  最高法院檢察署檢察總長
    被      告  甲○○
右上訴人因被告竊盜等罪案件，對於台灣嘉義地方法院中華民國九十一年七月十日第
一審確定判決（九十一年度易字第二五號，起訴案號：台灣嘉義地方法院檢察署九十
年度偵字第七一六六號），認為違背法令，提起非常上訴，本院判決如左：
    主  文
原判決撤銷。
甲○○連續竊盜，處有期徒刑捌月。又共同行使變造之國民身分證、汽車駕駛執照、
機車駕駛執照，足以生損害於公眾及他人，處有期徒刑月。扣案變造之國民身分證
、汽車駕駛執照、機車駕駛執照上黏貼之甲○○照片各壹張均沒收。應執行有期徒刑
拾月，扣案變造之國民身分證、汽車駕駛執照、機車駕駛執照上黏貼之甲○○照片各
壹張均沒收。
    理  由
非常上訴理由稱：「按判決不適用法令或適用不當者，為違背法令，刑事訴訟法第三
百七十八條定有明文。又依刑法第四十七條之規定，累犯之成立，需曾受有期徒刑之
執行完畢，或受無期徒刑或有期徒刑一部之執行而赦免後，五年內再犯有期徒刑以上
之罪者，始足當之。而所謂執行完畢，其在監獄執行期滿者，固不待言，如係在八十
六年十一月二十六日刑法第七十七條修正施行前犯罪，經假釋出獄者，須在無期徒刑
假釋後滿十年，或在有期徒刑所餘刑期內未經撤銷假釋者，其未執行之刑，始得以已
執行論，如其為二以上徒刑合併執行者，其假釋所定最低應執行之期間，合併計算之
，其所餘刑期，亦應合併計算，此觀刑法第七十九條第一項首段、第七十九條之一第
一項、第三項、刑法施行法第七條之一第一項首段分別規定甚明。從而在二以上有期
徒刑合併（即接續）執行之情形，經許其假釋出獄者，不論假釋出獄前所執行之期間
，或併計假釋進行之期間，是否已逾其中一罪或數罪之刑期，均應認為尚未執行完畢
，即於執行或併計假釋期間逾其中任一有期徒刑者之刑期後五年內之假釋中，再犯有
期徒刑以上之罪者，仍不應論以累犯（最高法院八十九年度台非字第一一六、一二五
、二三一號等判決可資參照）。再者，受觀察、勒戒人，乃因他案依法應予羈押、留
置、收容時，其觀察、勒戒之處分應於看守所或少年觀護所附設之勒戒處所執行之，
其期間與羈押、留置或收容期間同時進行，毒品危害防制條例施行細則第十七條第二
項載有明文。易言之，受觀察、勒戒之人於觀察、勒戒期間與受刑期間乃不相涉，不
得同時計算之。經查本件被告甲○○於民國（下同）八十四年間，因煙毒與麻醉藥品
管理條例案件，經判處應執行刑有期徒刑三年，於八十五年五月七日假釋交付保護管
束，應於八十六年十月七日期滿，仍有殘刑一年五月十日未執行，然於假釋期間復違
反麻醉藥品管理條例案件，經台灣高等法院台南分院判處有期徒刑五月確定，於八十
六年十二月十二日經法務部撤銷上開假釋，於八十七年五月二十三日入監服刑，執行
上開殘刑（指揮書期滿日原為八十八年十一月二日，後經觀察、勒戒一月，改為同年
十二月三日）與麻藥案件有期徒刑五月之刑（指揮書執畢日期為八十九年四月二日，
係未經觀察、勒戒前之指揮書），於上開執行殘刑期間，即八十七年九月二十三日至
八十七年十月二十二日，因煙毒案件與毒品危害防制條例案件，經台灣嘉義地方法院
八十六年訴字第二九八號送觀察、勒戒認無繼續施用傾向，由台灣板橋地方法院檢察
署檢察官於八十七年十一月三十日以八十七年度偵字第二四六一八號為不起訴處分確
定，然後因於前開假釋期間所犯竊盜、違反電信法案件，經台灣嘉義地方法院於八十
七年十二月四日判處應執行有期徒刑一年七月確定，於八十九年五月二日起（即麻藥
案件五月執行完畢日期）接續執行，嗣於同年九月二十六日縮短刑期假釋，尚有殘刑
十月三十日未執行，於假釋期間內再犯有本件竊盜與違反毒品危害防制條例案件，此
有被告甲○○法務部在監在所報表、刑案資料查註表紀錄、台灣嘉義地方法院九十一
年訴字第二一一號判決各乙份在卷可查。則被告甲○○於接續執行後假釋期間內所為
竊盜行為（即九十年十月三十一日、同年十一月二日），右揭台灣嘉義地方法院九十
一年度易字第二十五號誤認被告甲○○上開殘刑業以執行完畢，而論以累犯，並加重
其刑，揆諸前開說明，顯有適用法則不當之違背法令，爰依刑事訴訟法第四百四十一
條、第四百四十三條之規定提起非常上訴，以資糾正。」等語。
本院按累犯之成立，必須曾受有期徒刑之執行完畢，或受無期徒刑或有期徒刑一部之
執行而赦免後，五年以內再犯有期徒刑以上之罪者，始足當之，此觀之刑法第四十七
條規定甚明。而所謂執行完畢，如為二以上有期徒刑併執行者，依刑法第七十九條第
一項、第七十九條之一第一項、第三項規定，其假釋所定最低應執行之期間，合併計
算之，其所餘刑期，亦應合併計算，必於該期間內，未經撤銷假釋，其未執行之刑，
始以已執行論。犯二以上之罪受有期徒刑合併執行，並合併計算其最低執行期間而獲
准假釋，其假釋之範圍應包括所犯之該數罪，即不論假釋開始其中一罪是否已執行期
滿，在假釋期間內，所犯數罪之徒刑均應認為尚未執行完畢，必假釋期滿未經撤銷，
而於五年內再犯有期徒刑以上之罪者，始得構成累犯。本件被告甲○○前曾於八十三
年間因煙毒等罪案件，經台灣嘉義地方法院以八十三年度訴字第八一五號判處應執行
有期徒刑三年確定，並自八十四年六月二日起入監執行，原定應於八十六年十月十九
日執行期滿。嗣被告於八十五年四月八日經法務部核准假釋，並於同年月二十六日出
監，縮短刑期終結日期為八十六年十月七日。惟被告於假釋付保護管束期間內，又因
犯麻醉藥品管理條例之罪，經台灣嘉義地方法院以八十六年度易字第四七八號判處有
期徒刑五月，並經台灣高等法院台南分院以八十六年度上易字第一九二六號判決駁回
被告之上訴而確定。台灣嘉義監獄乃依規定報請法務部於八十六年十二月十二日核准
撤銷其假釋；而其假釋被撤銷後，尚應執行殘刑一年五月又十一日。被告於八十七年
五月二十三日被通緝到案後，於同日經檢察官指揮送監併予執行上開殘刑及前述違反
麻醉藥品管理條例所處之有期徒刑五月，原定前述殘刑應自八十七年五月二十三日，
執行至八十八年十一月二日止，再接續自八十八年十一月三日執行後者之有期徒刑五
月，至八十九年四月二日始期滿。惟被告於執行前述殘刑時，因另犯煙毒案件及違反
毒品危害防制條例案件，經台灣嘉義地方法院以八十六年度訴字第二九八號裁定送觀
察、勒戒一個月。因執行觀察、勒戒與執行徒刑期間互不相涉，不得同時計算之。因
此，其前述殘刑因而延後執行至八十八年十二月二日，始於翌（三）日接續執行上述
之有期徒刑五月，至八十九年五月二日始執行期滿。惟被告於前述假釋期間又因犯竊
盜及違反電信法之罪，經台灣嘉義地方法院於八十七年十二月七日，以八十六年度訴
字第八五四號分別判處有期徒刑一年六月及有期徒刑三月，並定其應執行刑為有期徒
刑一年七月確定，併送前案接續執行，其刑期自八十九年五月三日起算，至九十年十
一月十四日期滿（羈押折抵十七日），因經縮短刑期五十日，其終結日期為九十年九
月二十五日。嗣被告又經法務部依刑法第七十九條第一項、第七十九條之一第一項、
第三項之規定，就其所犯上開各罪合併計算其最低執行期間，而於八十九年八月二十
五日以法（八九）矯字第０二七二五七號函核准假釋，並於假釋期間付保護管束，被
告乃於同年月二十六日獲准假釋出監，尚餘殘刑十一月三十日（非常上訴書誤載為十
月三十日）。惟被告於假釋保護管束期間之九十年一月十一日，又因施用第二級毒品
安非他命，違反保護管束規定情節重大（嗣經臺灣嘉義地方法院於九十一年五月二十
二日以九十一年度訴字第二一一號判處有期徒刑四月）。台灣嘉義監獄乃又依規定報
請法務部撤銷其假釋，經法務部於九十年六月五日以法（九０）矯字第一八七八六號
函准撤銷其假釋，而其假釋被撤銷後，尚應執行殘刑十一月三十日。因被告未到案執
行，經台灣嘉義地方法院檢察署於九十年八月二十一日發布通緝，而於同年十月三日
始緝獲到案，並於同日發監執行前述殘刑，此有台灣嘉義地方法院檢察官執行指揮書
、通緝書、台灣嘉義監獄報請撤銷假釋報告表、法務部撤銷假釋函、被告之前科資料
查註紀錄表、台灣嘉義地方法院八十六年度易字第字第四七八號、九十一年度訴字第
二一一號、台灣高等法院台南分院八十六年度上易字第一九二六號刑事判決書暨相關
案卷等資料在卷可稽（見台灣嘉義地方法院檢察署八十六年度執字第二五八０號執行
卷、八十七年度執更字第九四號執行卷第二、三頁，八十七年執緝字第一六四號執行
卷第三、四、十六頁，八十八年度執字第二八號執行卷、九十年度執更字第五五七號
執行卷、九十年度執更緝字第四七號執行卷、九十年度毒偵緝字第二五五號執行卷、
台灣嘉義地方法院八十六年度易字第四七八號、九十一年度訴字第二一一號、台灣高
等法院台南分院八十六年度上易字第一九二六號案卷等）。是被告自九十年九月初某
日起，至同年十一月二日止，犯本件竊盜及行使變造特種文書罪時，其前所犯上開竊
盜、違反電信法等罪所科之刑，因假釋而未執行完畢，且嗣後其假釋已被撤銷，尚應
執行其殘餘之刑期。依前揭規定及說明，其所犯本件竊盜及行使變造特種文書罪，自
不成立累犯。乃台灣嘉義地方法院竟認被告所犯前述違反麻醉藥品管理條例之罪經判
處有期徒刑五月確定，已於八十九年四月二日執行完畢，而認其本件所犯之竊盜及行
使變造特種文書罪，均屬累犯，而均依累犯論科，自屬違法。案經確定，且於被告不
利，上訴意旨執以指摘，洵有理由，爰將原判決撤銷，另行判決，以資糾正。
據上論結，應依刑事訴訟法第四百四十七條第一項第一款，刑法第二十八條、第五十
六條、第三百二十條第一項、第二百十六條、第二百十二條、第五十一條第五款、第
三十八條第一項第二款，罰金罰鍰提高標準條例第一條前段，判決如主文。
中      華      民      國    九十二    年      一      月    二十三    日
                              最高法院刑事第六庭
                                  審判長法官  吳  雄  銘
                                        法官  池  啟  明
                                        法官  石  木  欽
                                        法官  郭  毓  洲
                                        法官  吳  三  龍
      右正本證明與原本無異
                                              書  記  官
中      華      民      國    九十二    年      一      月    二十七    日


司法院資訊處製作；財團法人民間司法改革基金會備份。
